【裁判字號】    98,訴,291
【裁判日期】    980630
【裁判案由】    毒品危害防制條例
【裁判全文】
臺灣苗栗地方法院刑事判決               98年度訴字第291號
公  訴  人  臺灣苗栗地方法院檢察署檢察官
被      告  甲○○
                    （現另案於臺灣臺中監獄苗栗分監執行中
指定辯護人  本院公設辯護人  乙○○
上列被告因毒品危害防制條例案件，經檢察官提起公訴（97年度
偵字第4504號），本院判決如下：
    主    文
甲○○意圖販賣而持有第一級毒品，處有期徒刑柒年陸月，第一
級毒品海洛因貳拾捌包（核算淨重為參點捌參肆參公克）沒收銷
燬，電子秤壹個沒收。
    犯罪事實
一、甲○○於民國97年9 月16日，在其苗栗縣苗栗市○○里○○
    街56號4 樓住處，將所持有之第一級毒品海洛因（下稱海洛
    因）3 包，分裝為53小包，並將其中20小包，裝放在編號1
    之夾鏈袋中，以供自己施用（甲○○於97年9 月16、17日間
    ，已施用編號1 中之4 小包；上開施用第一級毒品部分，業
    經本院於98年1 月19日以97年度訴字第881 號判處應執行有
    期徒刑1 年10月確定；餘16小包，警秤含袋共重5.95公克，
    起訴書誤載為平均每包重0. 35 公克，應予更正）；其中5
    小包放置於編號2 之夾鏈袋中，表示尚未攙加糖粉而待處理
    ，亦供自己施用（警秤含袋共重3.30公克，起訴書認此5 小
    包係甲○○意圖販賣而持有之海洛因，亦屬誤會，應予更正
    ）。另將其中14小包（警秤含袋共重3.94公克，起訴書誤載
    為平均每包重0.25公克，應予更正）放置於編號5 之夾鏈袋
    中，欲以每包新臺幣（下同）500 元之價格售出，其餘14小
    包（警秤含袋共重4.67公克，起訴書誤載為平均每包重0.30
    公克，應予更正）放置於編號7 之夾鏈袋中，欲以每包700
    元之價格出售予他人，而自該時起，意圖販賣而持有上開夾
    鏈袋編號5 、7 共28小包海洛因。嗣於同日11時50分許，經
    警持搜索票至上址搜索，而查獲上情，並扣得前揭海洛因49
    小包、電子秤1 個、吸食器1 組及安非他命6 小包等物（安
    非他命6 小包，警秤含袋共重5.17公克；施用第二級毒品部
    分，業經本院於98年1 月19日以97年度訴字第881 號判處應
    執行有期徒刑1 年10月確定）。
二、案經苗栗縣警察局報告臺灣苗栗地方法院檢察署檢察官偵查
    起訴。
    理    由
一、訊據被告甲○○對於前揭意圖販賣而持有夾鏈袋編號5 、7
    共28小包海洛因之犯罪事實，自偵查以迄本院審理時均坦承
    不諱（見偵卷第99頁、本院卷第41頁），並有為警搜索查獲
    之海洛因28小包、電子秤1 個扣案可稽；而上開扣案之海洛
    因28小包經鑑定結果，均含有海洛因成分，核算淨重3.8343
    公克（其核算方式詳後述），亦有法務部調查局97年10月6
    日調科壹字第097230388 號鑑定書在卷可證（見偵卷第118
    頁），足見被告甲○○前開自白與事實相符。本件事證明確
    ，被告犯行，洵堪認定，應依法論科。
二、論罪科刑之說明：
  (一)核被告所為，係犯毒品危害防制條例第5 條第1 項之意圖販
    賣而持有第一級毒品罪。審酌被告甲○○遭警查獲之海洛因
    雖有49小包之多，惟其中僅28小包係意圖販賣而持有者，其
    餘21小包係供己施用，且上開意圖販賣而持有之28小包海洛
    因，核算其淨重僅3.8343公克（註：扣案之海洛因49小包，
    警秤含袋共重17.86 公克，法務部調查局鑑定結果淨重為6.
    71公克，依此計算海洛因28小包之淨重應為3.8343公克，6.
    71/49x28=3.8343） ，數量不大，在未著手賣出，尚未對他
    人身體或健康產生實害之際，即為警查獲，可能致生之危害
    尚屬輕微，又其於偵查及本院審理時均坦承犯行，然所犯為
    無期徒刑或10年以上有期徒刑之罪，與其犯罪情節相衡，實
    屬情輕法重，在客觀上足以引起一般人同情，本院認對之科
    處最低度刑10年以上有期徒刑，仍嫌過重，爰依刑法第59條
    規定酌量減輕其刑；兼衡被告之品行、生活狀況、智識程度
    等一切情狀，量處如主文所示之刑。
  (二)扣案之海洛因49小包中夾鏈袋編號5 、7 部分共28小包，應
    依毒品危害防制條例第18條第1 項前段沒收銷燬；另扣案之
    電子秤1 個，為供犯罪所用之物，業據被告供明在卷（見本
    院卷第41頁），應依毒品危害防制條例第19條第1 項宣告沒
    收。上開海洛因28小包及電子秤1 個，雖曾經本院97年度訴
    字第881 號判決宣告沒收銷燬或沒收（見偵卷第108 頁），
    然經本院調閱該案之執行卷宗，檢察官並未就此部分執行沒
    收銷燬或沒收，是仍應於本案予以宣告沒收銷燬或沒收。至
    於扣案之海洛因49小包中供被告自己施用之夾鏈袋編號1 、
    2 部分共21小包，及安非他命6 小包、吸食器1 組，均與本
    案無關，且業經本院97年度訴字第881 號宣告沒收銷燬或沒
    收在案，爰不予宣告沒收。
  (三)又毒品危害防制條例第17條等條文雖於98年5 月5 日經立法
    院三讀通過，並於同年月20日經總統公布，然該修正條文並
    未規定施行日期，依中央法規標準法第14條規定：「法規特
    定有施行日期，或以命令特定施行日期者，自該特定日起發
    生效力」，而毒品危害防制條例第36條已定有施行日期，即
    本條例自公布後6 個月施行，是本次修正條文應自修正公布
    後6 個月施行（98年6 月12日臺灣高等法院第3 次刑事庭庭
    長法律問題研討會決議參照）。新修正之毒品危害防制條例
    條文，於本件判決時既尚未生效，本件被告雖於偵查及審判
    中均自白前揭犯罪事實，仍無從援引修正後第17條第2 項規
    定予以減輕其刑，亦無新舊法比較適用之問題，附此敘明。
據上論斷，應依刑事訴訟法第299 條第1 項前段，毒品危害防制
條例第5 條第1 項、第18條第1 項前段、第19條第1 項，刑法第
11條前段、第59條，判決如主文。
本案經檢察官黃棋安到庭執行職務。
中    華    民    國    98    年    6     月    30    日
                  刑事第一庭  審判長法  官  劉興浪
                                    法  官  羅貞元
                                    法  官  黃佩韻
以上正本證明與原本無異。
如不服本判決應於收受判決後10日內向本院提出上訴書狀，並應
應敘述具體理由。其未敘述上訴理由者，應於上訴期間屆滿後20
日內向本院補提理由書 (均須按他造當事人之人數附繕本)「 切
勿逕送上級法院」。告訴人或被害人如對本判決不服者，應具備
理由請求檢察官上訴，其上訴期間之計算係以檢察官收受判決正
本之日期為準。
                                    書記官  巫  穎
中    華    民    國    98    年    6     月    30    日
附錄論罪科刑法條：
毒品危害防制條例第5條第1項
意圖販賣而持有第一級毒品者，處無期徒刑或10年以上有期徒刑
，得併科新臺幣7百萬元以下罰金。


司法院資訊處製作；財團法人民間司法改革基金會備份。
